【裁判字號】    94,婚,914
【裁判日期】    950104
【裁判案由】    離婚
【裁判全文】
臺灣臺南地方法院民事判決               94年度婚字第914號
原      告  乙○○
被      告  甲○○○○○○
訴訟代理人  王盛鐸律師
            蔡文斌律師
            何冠慧律師
            王建強律師
上列當事人間請求離婚事件，經本院於民國九十四年十二月二十
一日言詞辯論終結，判決如下：
    主      文
原告之訴及假執行之聲請均駁回。
訴訟費用由原告負擔。
    事實及理由
一、原告主張：
  （一）兩造於民國八十七年一月二十六日結婚，婚後未育有子
        女，並同住在臺南縣新市鄉○○街一一四號，詎被告於
        八十八年三月十六日無故離家出走，音訊全無，經原告
        向鈞院提起履行同居訴訟，由鈞院以九十年度婚字第三
        九四號受理，於訴訟中，兩造於九十年九月十八日達成
        和解，被告願與原告同居，惟兩造成立訴訟上和解後，
        被告迄今仍不返家與原告同居，顯係惡意遺棄原告在繼
        續狀態中，原告為此爰依民法第一千零五十二條第一項
        第五款之規定，訴請判准兩造離婚。又兩造離婚咎在被
        告，原告爰併依民法第一千零五十六條第二項之規定，
        請求被告賠償慰撫金新台幣（下同）五十萬元。
  （二）對於被告答辯之陳述：
        一原告婚後雖與訴外人邱品瑜通姦而生下一女黃姵臻，
          原告並於八十九年十一月七日認領黃姵臻為長女，惟
          原告業經法院判處罪刑，已接受法律制裁，且被告於
          九十年三、四月間即已透過原告之同學轉述而知悉原
          告通姦生女之事，嗣後被告仍與原告成立訴訟上之和
          解，願與原告同居，今被告再執此作為拒絕與原告同
          居之理由，實非可採。
        二兩造於前開履行同居事件成立訴訟上之和解後，被告
          寄存證信函予原告，表示其無法至原告之住所與原告
          同居，要求原告至被告之住所即台南市○○街八一號
          與其同居，惟原告前往台南市○○街八一號找被告，
          發現該處僅係被告之母親與他人一同經營之一間小店
          面，根本無法居住，且當時被告不在，原告詢問被告
          之母親：原告要如何做，被告才願回家同居？被告之
          母親要原告帶長輩一起前往商談，之後原告曾多次與
          原告之父親、鄰居、村長等人前往被告之住處，欲接
          被告回家同居，但均未遇到被告，亦無法與被告取得
          聯繫，嗣於九十四年九、十月間，原告打電話予被告
          之母親，恰巧是被告接電話，原告乃問被告是否要協
          議離婚，被告僅表示要等伊母親回家再談，之後又毫
          無音訊，是被告顯然係故意不願與原告同居。
        三據原告所知，被告離家在外有與其他男人交往，原告
          曾於八十九年四月間至台南市○○街八一號找被告，
          撞見被告與一男子抱在一起，被告卻不願意向原告透
          露該名男子之身分。
  （三）並聲明：
        一准原告與被告離婚。
        二被告應給付原告五十萬元，及自起訴狀繕本送達翌日
          起至清償日止，按週年利率百分之五計算之利息。
        三原告願供擔保，請准予宣告假執行。
二、被告則抗辯稱：
  （一）按夫妻互負同居之義務，為民法第一千零零一條所明定
        ，又據司法院大法官釋字第四百五十二號解釋，明文賦
        予夫妻雙方約定住所之機會。被告與原告和解後，被告
        鑑於工作與學業之關係，實無法至原告住所履行同居義
        務，故曾多次發函原告至被告住所履行同居義務，原告
        均不予理會，兩造之同居住所遂未能約定。
  （二）被告對原告訴請履行同居後遲不約定同居住所百思不得
        其解，深覺有異，於九十年十一月十九日向戶政事務所
        聲請原告之戶籍謄本，赫然發現，原告竟於八十九年十
        一月七日，於被告不知情之情況下，認領黃姵臻為長女
        。
  （三）被告進而於次日聲請黃姵臻之戶籍謄本，方知黃姵臻為
        邱品瑜（原名邱秀惠）與原告所生，始知原告與邱品瑜
        有通姦之情，被告激憤難忍，提出告訴，業經鈞院九十
        一年度易字第六七五號、台灣高等法院台南分院九十二
        年度上易字第三００號判處原告有期徒刑六月，如易科
        罰金以三百元折算一日確定，且經原告於民事損害賠償
        訴訟中坦承不諱，該案判決被告應賠償原告四十萬元及
        法定遲延利息，亦有台灣高等法院台南分院九十二年度
        訴字第十九號民事判決足證。故於兩造分居期間，原告
        與邱品瑜通姦，被告於兩造履行同居事件和解後始知情
        ，則被告不與原告同居，為有正當理由，被告自得拒絕
        履行同居，原告以被告無正當理由不履行同居義務而訴
        請裁判離婚，為無理由。
  （四）原告於鈞院九十四年十二月五日審理時陳述：「今年九
        、十月份，我再次打電話給被告的母親，結果接電話的
        是被告，被告還嚇一跳，我問被告是否要協議離婚？‧
        ‧‧」，由原告聯絡上被告後即提出協議離婚一事，顯
        見原告並無與被告同居之真意，更足彰顯原告訴請裁判
        離婚，其意在謀與訴外人邱品瑜雙宿雙棲，而本件兩造
        婚姻雖生破綻，實因原告在外與人通姦，可歸責於原告
        ，被告並無過失。
  （五）原告確實與原告之父曾前往長北街尋找被告，惟原告僅
        一味的向被告母親要求要將被告帶回，然而原告並未表
        達歉意，亦未提出履行同居住所為何？甚至就如何安排
        被告與黃姵臻如何共同生活？以及邱品瑜是否會再介入
        兩造生活等？均隻字未提。被告家屬知悉原告在外與他
        人通姦，又私自認領因通姦所生之非婚生子女的情況下
        ，自不可能在原告未提出具體安排被告生活情形下，任
        由原告將被告帶走。況且被告曾罹患憂鬱症，被告母親
        自不可能放心讓原告帶走被告，倘若再令被告終日生活
        於上開壓力下，難料被告之病情無復發之可能。
  （六）並聲明：原告之訴及假執行之聲請均駁回，如受不利之
        判決，願供擔保請准宣告免為假執行。
三、兩造不爭執之事實：
  （一）兩造於八十七年一月二十六日結婚，婚後未育有子女，
        並同住在臺南縣新市鄉○○街一一四號，此並有戶籍謄
        本二件附卷可稽。
  （二）被告於八十八年三月十六日離家出走，經原告訴請被告
        履行同居義務，本院以九十年度婚字第三九四號受理，
        於訴訟中，兩造於九十年九月十八日達成和解，被告願
        與原告同居，惟兩造迄今仍未同居，此並經本院依職權
        調取前開履行同居事件卷宗核閱明確。
  （三）於兩造分居期間，原告與訴外人邱品瑜通姦，並生下一
        女黃姵臻，原告於八十九年十一月七日認領黃姵臻為長
        女，被告於九十年十一月二十六提出妨害家庭告訴，經
        本院九十一年度易字第六七五號刑事判決判處原告有期
        徒刑六月，如易科罰金以銀元三百元折算一日，被告不
        服而聲請檢察官提起上訴，經台灣高等法院台南分院以
        九十二年度上易字第三００號刑事判決駁回上訴，全案
        乃告確定。且原告另提起侵權行為損害賠償訴訟，亦經
        台灣高等法院台南分院九十二年度訴字第十九號民事判
        決被告應賠償原告四十萬元及法定遲延利息確定在案，
        此亦經本院依職權調取前開訴訟事件卷宗核閱綦詳。
四、得心證之理由：
  （一）按夫妻之一方，以惡意遺棄他方在繼續狀態中者，他方
        得向法院請求離婚，民法第一千零五十二條第一項第五
        款定有明文；又夫妻之一方於同居之訴判決確定或訴訟
        上和解成立後，仍不履行同居義務，在此繼續狀態存在
        中，而又無不能同居之正當理由者，即與民法第一千零
        五十二條第一項第五款所定之離婚要件相當（最高法院
        四十九年台上字第九九０號判例參照），是夫妻之一方
        於履行同居之訴訴訟上和解成立後，仍不履行同居義務
        ，但有不能同居之正當理由者，即難謂係惡意遺棄他方
        ，他方仍不得依民法第一千零五十二條第一項第五款之
        規定訴請離婚。
  （二）查本件被告辯稱其於兩造履行同居事件和解後，始知悉
        原告與邱品瑜通姦生女情事乙節，經本院依職權調取九
        十年度婚字第三九四號兩造履行同居事件卷宗核閱，被
        告於該事件審理中確未曾提及有關原告通姦生女情事，
        嗣兩造於九十年九月十八日達成訴訟上和解，被告應允
        願與原告同居，之後被告才於九十年十一月二十六提出
        妨害家庭告訴，則由被告對原告提出妨害家庭告訴，並
        請求侵權行為損害賠償乙節觀之，被告應係甚為在意且
        無法原諒原告此種對婚姻不忠之行為，則若被告早知此
        事，衡情當不可能仍願與原告同居，而與原告於履行同
        居事件達成訴訟上和解，況原告對於其於兩造成立履行
        同居訴訟上和解之前從未向被告言及其通姦生女乙事並
        不爭執，雖原告辯稱被告於九十年三、四月間即已透過
        原告之同學轉述而知悉原告通姦生女之事，惟此業經被
        告否認，原告復無法舉證以實其說，自難信其所言為真
        實，是被告辯稱其係於兩造履行同居事件和解後，始知
        悉原告與邱品瑜通姦生女情事等語，應堪採信。
  （三）綜上，原告於兩造分居期間，與訴外人邱品瑜通姦，並
        生下一女黃姵臻，原告卻隱瞞之，使被告於不知情之情
        況下，於原告訴請履行同居時，與原告成立訴訟上之和
        解，應允要與原告同居，嗣被告查悉此事後，原告並未
        向被告表達歉意，對於將如何安排被告與黃姵臻共同生
        活、邱品瑜是否會再介入兩造生活等亦均無交待，被告
        因而拒絕與原告同居，顯係有正當理由，揆諸前開說明
        ，原告主張被告惡意遺棄伊在繼續狀態中，而依民法第
        一千零五十二條第一項第五款之規定訴請離婚，為無理
        由，應予駁回。
  （四）再按夫妻之一方，因判決離婚而受有損害者，得向有過
        失之他方，請求賠償；前項情形，雖非財產上之損害，
        受害人亦得請求賠償相當之金額，但以受害人無過失者
        為限，民法第一千零五十六條第一項、第二項定有明文
        。查本件原告訴請離婚既經判決駁回，其主張因判決離
        婚而受有非財產上損害，而請求被告賠償精神慰藉金五
        十萬元，及自起訴狀繕本送達被告之翌日起至清償日止
        ，按週年利率百分之五計算之利息，即無理由，應予駁
        回。又原告之訴既經駁回，其假執行之聲請，即失所附
        麗，應併予駁回。
五、本件事證已臻明確，兩造其餘攻擊防禦方法及舉證，於判決
    結果不生影響，爰不予一一論列，併予敘明。
六、據上論結，本件原告之訴為無理由，依民事訴訟法第七十八
    條，判決如主文。
中    華    民    國    95    年    1     月    4     日
                  家事法庭    法  官  葉惠玲
以上正本係照原本作成
如對本判決上訴，須於判決送達後20日內向本院提出上訴狀
中    華    民    國    95    年    1     月    4     日
                              書記官  林靜慧


司法院資訊處製作；財團法人民間司法改革基金會備份。
